【裁判字號】    98,訴,2035
【裁判日期】    981102
【裁判案由】    分割共有物
【裁判全文】
臺灣臺中地方法院民事判決  98年度訴字第2035號
原      告  甲ｊ○
訴訟代理人  陳惠伶律師
被      告  戊○○○
            Ｂ○○
            亥○○
            戌○○
                      21弄2.
            丑○○
                      樓
            天○○
                      號
            Ｃ○
                      弄27號.
            申○
                      弄25號.
            寅○○
                      弄21號.
            甲Ｐ○○
            乙辛○
            乙子○
            乙癸○
            乙壬○
                      號
            乙辰○
                      樓之3
            乙卯○
            子○○
            地○○○
                      1號
            辰○○
            丁○○
                      1號
            壬○○
            Ｋ○○○
            乙黃○○
            己○○
                      號
            癸○○
                      號
            庚○○
            辛○○
            酉○○
            玄○○
            Ａ○○
                      號
            黃○○
            未○○
            宙○○
            宇○○
            巳○○
            卯○○
            午○○
                      26號
            甲亥○
            ｚ○吉
            ｚ○山
            ｍ○○
            甲ｅ○○
                      126之.
            ｚ○
                      9號
            甲Ｃ○
                      67之1.
            甲Ｈ○
                      74號之.
            甲Ｇ○
                      74號之.
            甲Ｉ○
                      14號
            甲ｙ○
            甲Ｅ○
                      56號之.
            甲ｖ○○
            甲Ｄ○
                      30號
            甲Ｆ○
                      23號之.
            甲Ｌ○
            甲ｋ○
                      號
            甲Ｂ○
                      12號
            甲Ａ○
                      23號之.
            甲Ｋ○
                      95號
            甲Ｊ○
            甲ｏ○
                      巷29弄.
            甲ｚ
            乙甲○
            甲ｍ○
                      4樓
            甲ｌ○
            乙酉○○
            甲ｔ○
            甲Ｚ○
                      4樓
            甲ｇ○
            甲宙○
            Ｏ○○
                      41弄6.
            ａ○○
            ｏ○○
            甲午○
            甲子○
            甲○○○
            甲丁○
                      號
            甲天○
                      9號
            乙庚○○
                      號2樓之.
            甲Ｎ○○
            乙丑○
            乙寅○
                      號
            甲ｉ○
                      號3樓
            甲ｎ○
                      號
            甲ｄ○
            乙天○
                      號
            甲ｒ○
            甲Ｙ○○
            乙○○○
                      34弄3.
            甲庚○○
            甲ｂ
                      之5號
            甲ｓ○
                      之6號
            甲ａ○
                      之10號.
            Ｊ○○
                      之3號
            Ｈ○○
            Ｆ○○
            Ｉ○○
            Ｄ○○
                      26號
            Ｇ○○
            甲戊○
            甲黃○
            Ｐ○○
            ｋ○○
            ｙ○○
            甲ｈ○
            乙亥○
                      弄34號.
            甲ｃ○
                      弄34號.
法定代理人  乙亥○
被      告  Ｅ○○
                      號
            甲ｆ○○
            甲ｗ○
            乙己○
                      號
            乙丙○
                      弄9號4.
            乙丁○
                      號
            乙乙○
            乙戊○
            甲寅
                      34號
            Ｖ○○
                      3弄27.
            ｘ○○
                      6號
            Ｘ○○
            Ｙ○○
            甲Ｍ○
                      號
            甲己○
            ｓ○○
            甲ｕ○
                      巷7號2.
            乙地○
                      3樓
            乙宙○
            乙申○○
            ｂ○○
                      號
            甲戌○
            甲丑○
                      23號之.
            ｖ○○
                      號
            ｕ○○
            ｗ○○
            Ｑ○○
                      號
            Ｓ○○
            Ｔ○○
            Ｒ○○
                      號
            甲癸○
            甲壬○
            黃Ｙ○○
                      號
            Ｗ○○
            乙宇○
                      號
            ｅ○○
            甲辰○
            甲卯○
                      弄51號.
            甲丙○
            甲ｐ○
            乙玄○
                      12號
            Ｚ○○
            ｑ○○
                      151號.
            ｔ○○
                      5號5樓.
            ｒ○○
                      2
            甲宇○
            Ｍ○○
                      弄21號.
            ｊ○○
            ｎ○○
            甲乙○
            甲辛○
                      弄46號.
            甲甲○
            甲巳○○
            Ｌ○○
            Ｕ○○
            乙巳○
            乙午○
兼上二人
法定代理人  甲酉○
被      告  Ｎ○○
            ｐ○○
            甲地○
                      樓
            甲Ｗ
            甲Ｕ○
            甲Ｑ○
            甲Ｘ○
            甲Ｖ○
            甲Ｏ○
            甲Ｓ○
            甲Ｒ○
                      樓之3
            甲Ｔ○
            ｄ○○
                      號
            甲玄○
            甲ｘ○
            甲未○○
            甲ｑ○
            ｃ○○
            乙未○
            丙○○
                      弄13號.
            甲申○
                      46號
被告即ｚ○順之承受訴訟人
            ｆ○○
            ｌ○○
            ｇ○○
            ｉ○○
            ｈ○○
            乙戌○
上列當事人間請求分割共有物事件，本院判決如下：
    主      文
原告之訴駁回。
訴訟費用由原告負擔。
    事實及理由
一、原告主張：坐落臺中縣龍井鄉○○段160地號土地為兩造共
    有，原共有人何春、林旭、林石龍、曾治、林陳桃、林粧
    、林朝春、蔡俊鵬分別於民國49年5月8日、47年3月28日、
    昭和8年3月7日、36年10月24日、昭和13年11月3日、55年12
    月13日、85年8月2日、97年4月15日死亡，應由其繼承人繼
    承。嗣被告ｚ○順於98年9月26日訴訟進行中死亡，乙戌○
    、ｈ○○、ｉ○○、ｆ○○、ｇ○○及ｌ○○為其繼承人，
    並聲明由其承受訴訟。因兩造無法達成分割之協議，爰訴請
    何春、林旭、林石龍、曾治、林陳桃、林粧、林朝春、蔡
    俊鵬之繼承人應就各該原共有人之應有部分為繼承登記，並
    訴請分割。
二、按原告之訴，依其所訴之事實，在法律上顯無理由者，法院
    得不經言詞辯論，逕以判決駁回之，民事訴訟法第249條第
    2項定有明文。又繼承人有數人時，在分割遺產前，各繼承
    人對於遺產全部為公同共有；公同共有物之處分及其他之權
    利行使，除法律另有規定外，應得公同共有人全體之同意，
    民法第1151條及第828條第3項亦分別定有明文。而按請求分
    割公同共有物之訴，為固有之必要共同訴訟，應由同意分割
    之公同共有人全體一同起訴，並以反對分割之其他公同共有
    人全體為共同被告，於當事人適格始無欠缺；公同共有物權
    利之行使，除依其公同關係所由規定之法律或契約另有規定
    外，應得公同共有人全體之同意，而以公同共有之財產為訴
    訟標的者，其法律關係之性質既須合一確定，故非由公同共
    有人全體或得其他公同共有人全體之同意起訴或被訴，則於
    當事人之適格即有欠缺，最高法院亦分別著有37年上字第73
    66號、41年台上字第170號判例意旨足資參照。即知共有物
    之分割，於共有人有法律上之利害關係，必須共有人全體為
    之，故請求分割共有物之訴，屬於民事訴訟法第56條第1項
    所謂訴訟標的對於共同訴訟之各人必須合一確定者，即應以
    其他共有人之全體為被告。查本件：(一)、原告既就ｚ○順於
    98年9月26日死亡，聲明由其繼承人乙戌○、ｈ○○、ｉ○
    ○、ｆ○○、ｇ○○及ｌ○○承受訴訟，惟並未同時追加其
    繼承人就其應有部分為繼承登記，已於法未合。(二)、本院業
    已於98年10月1日命原告於送達翌日起7日內應提出林治即
    曾治繼承人長子吳順興之繼承人長子吳德清全戶舊戶籍謄
    本，惟原告僅提出吳德清於81年8月28日換寫後之戶籍謄本
    ，已未能明吳德清之繼承人是否僅為原告所列者。(三)、本院
    業已於98年10月1日命原告於送達翌日起7日內應提出林治
    即曾治繼承人二女吳氏軟日治時期全戶之戶籍謄本，依原
    告提出之戶籍謄本所示，吳氏軟於昭和8年3月20日因與林清
    堂婚姻而入戶，何以又於昭和11年3月30日成為湯乾文之妻
    ？此亦有原告提出之戶籍謄本在卷可佐。吳氏軟前婚姻關係
    若何？及有無生育子女？原告均未查明並載明，亦未能明吳
    氏軟之繼承人是否僅為原告所列者。(四)、本院業已於98年10
    月1日命原告於送達翌日起7日內應提出林陳桃之繼承人三女
    陳林盆日治時期全戶之戶籍謄本，惟原告僅提出陳林盆個人
    日治時期之戶籍謄本，亦未能明陳林盆之繼承人是否僅為原
    告所列者。(五)、本院業已於98年10月1日命原告於送達翌日
    起7日內應提出林朝春全戶舊戶籍謄本，原告僅提出林朝春
    65年5月31日所遷入址之戶籍謄本，亦未能明林朝春之繼承
    人，是否僅為原告所列者。(六)、原共有人何春於49年5月8日
    死亡，其應有部分由其繼承人繼承，其繼承人何慶復於74年
    2月4日死亡，其應繼分即應由其繼承人繼承，經本院於98年
    10月1日命原告於送達翌日起7日內應提出何春之繼承人長子
    何慶全戶舊戶籍謄本，而依原告所提出之謄本所示，何慶之
    繼承人尚有五子何金鐘及六女何固，有原告提出之謄本在卷
    可憑。原告既未以訴外人何金鐘及何固為被告，亦未追加訴
    外人何金鐘及何固為被告而提起本件訴訟，自有當事人適格
    之欠缺。從而，原告之訴因當事人不適格而無理由，應以訴
    訟判決予以駁回，並不經言詞辯論為之。
三、依民事訴訟法第249條第2項、第78條，判決如主文。
中    華    民    國    98    年    11    月    2     日
                  民事第二庭    法  官  陳秋月
正本係照原本作成。
如對本判決上訴，須於判決送達後20日內向本院提出上訴狀。
中    華    民    國    98    年    11    月    2     日
                                書記官  廖曉鐘


司法院資訊處製作；財團法人民間司法改革基金會備份。
